【裁判字號】    98,聲繼,11
【裁判日期】    980724
【裁判案由】    聲明繼承
【裁判全文】
臺灣花蓮地方法院民事裁定              98年度聲繼字第11號
聲  請  人  甲○○
代  理  人  丙○○
上列聲請人聲請繼承被繼承人乙○○遺產事件，本院裁定如下：
    主  文
聲請駁回。
程序費用由聲請人負擔。
    理  由
一、本件聲請意旨略以：聲請人甲○○為大陸地區人民，係被繼
    承人乙○○（民國○○年○月○○日生，身分證統一編號：Ｚ0000
    00000號，生前住花蓮縣玉里鎮○○里○○鄰○○街91號，歿
    於民國96年4月13日）之胞妹，依民法第1138條第3款規定為
    繼承人，對被繼承人乙○○之遺產有繼承權，爰依臺灣地區
    與大陸地區人民關係條例第66條規定聲明繼承乙○○之在臺
    遺產云云。
二、按大陸地區人民繼承臺灣地區人民之遺產，應於繼承開始起
    3 年內以書面向被繼承人住所地之法院為繼承之表示，臺灣
    地區與大陸地區人民關係條例第66條第1 項前段定有明文。
    故依臺灣地區與大陸地區人民關係條例第66條第1 項前段規
    定向法院聲明繼承者，限於被繼承人在大陸地區之繼承人。
    本件聲請人甲○○主張其為被繼承人乙○○在大陸地區出生
    之胞妹，固據聲請人提出中華人民共和國安徽省毫州市金鋒
    公證處（2009）皖毫金公証字第2號公證書為證，並經財團
    法人海峽交流基金會認證而得認為其形式為真正；然該證明
    書之內容是否符合事實，該基金會並無從得知，故法院仍應
    審認其內容是否真實。經查，本院依職權向花蓮縣後備指揮
    部查詢被繼承人乙○○兵籍資料家屬欄記載父：戴鳳元、母
    ：張氏，此有該部函送之乙○○兵籍資料表1件附卷可考，
    是被繼承人之兵籍資料僅有父母親之記載，並無聲請人為被
    繼承人之胞妹之記載，故無法認定聲請人即為被繼承人之胞
    妹，聲請人之聲明已難認真實。又查，本院於民國98年3 月
    10 日以花院能家愛98聲繼11字第04695號函命聲請人於30日
    內補正其他足證當事人親屬關係之往來證據（如：合照照片
    、探親資料、往來書信等），惟聲請人甲○○迄今尚未提出
    其他足證當事人親屬關係之往來文件，苟聲請人為被繼承人
    之胞妹，被繼承人當會與之往來，自有照片、探親資料、往
    來書信等可供本院審酌，然聲請人未能提出任何往來資料，
    僅提出戴氏家譜1紙為證，但聲請人所提出「戴氏家譜」1
    紙，查該紙僅為複印機複印，無作成名義人，無從查證其形
    式真實性；且該紙家譜所載「鳳元、鳳欽」處之手繕字跡，
    與其他由機械繕打之字跡不符，則聲請人提出之該紙家譜是
    否為真實，亦非無疑，尚不足據此遽認聲請人與被繼承人間
    具有兄妹關係，自難僅依聲請人甲○○提出之戴氏家譜，即
    遽認聲請人甲○○為真正之繼承人而得聲明被繼承人遺產，
    是故，本件聲請人甲○○聲明繼承，於法未合，應予駁回。
三、依非訟事件法第21條第1項前段，裁定如主文。
中    華    民    國    98    年    7     月    24    日
                  家事法庭      法  官  沈士亮
以上正本係照原本作成。
如對本裁定抗告，須於裁定送達後10日之不變期間內，向本院提
出抗告狀，並繳納抗告費新臺幣1,000元。
中    華    民    國    98    年    7     月    28    日
                                書記官  陳景源


司法院資訊處製作；財團法人民間司法改革基金會備份。
